【裁判字號】    99,家訴,14
【裁判日期】    990407
【裁判案由】    給付扶養費
【裁判全文】
臺灣新竹地方法院民事裁定              99年度家訴字第14號
原      告  丙○○  民國91年.
兼上 一 人
法定代理人  乙○○
共      同
訴訟代理人  張玉琳律師
複代 理 人  劉金英
被      告  甲○○
上列當事人間請求給付扶養費事件，本院裁定如下：
    主  文
本件移送臺灣台北地方法院。
    理  由
一、按訴訟，由被告住所地之法院管轄；訴訟之全部或一部，法
    院認為無管轄權者，依原告聲請或依職權以裁定移送其管轄
    法院，民事訴訟法第1條第1項前段、第28條第 1項分別定有
    明文。又依一定事實，足認以久住之意思，住於一定之地域
    者，即為設定其住所於該地，為民法第20條第 1項所明定。
    而依民法第20條第 1項之規定，依一定事實足認以久住之意
    思，住於一定之地域者，即為設定其住所於該地。顯見我國
    民法關於住所之設定，兼採主觀主義及客觀主義之精神，必
    須主觀上有久住一定地域之意思，客觀上有住於一定地域之
    事實，該一定之地域始為住所，故住所並不以登記為要件，
    戶籍登記之處所固得資為推定住所之依據，惟倘有客觀之事
    證，足認當事人已久無居住該原登記戶籍之地域，並已變更
    意思以其他地域為住所者，即不得僅憑原戶籍登記之資料，
    一律解為其住所，亦據最高法院著有97年度台抗字第118 號
    裁判要旨可供參照。
二、查原告以本件起訴時，係以被告住所位於新竹縣關西鎮，而
    向本院起訴請求被告給付扶養費及返還不當得利乙節，固據
    原告提出被告戶籍謄本為證，且被告對於本件起訴時其戶籍
    係設在新竹縣亦不爭執，惟辯陳其自民國（下同）94年開始
    就居住在台北縣新店市○○路○段211巷31號 3樓，並在台北
    市○○○路○段218號 4樓之聯立法律事務所及其關係企業任
    職超過五年，其自94年過完年後就有久住台北縣新店市之想
    法，為了工作及小孩就學會一直住在台北縣新店市，也認為
    自己的住所地係在台北縣，並據提出戶口名簿影本、97年度
    綜合所得稅各類所得資料清單影本、薪資單、員工在職證明
    書等件為證；參以證人即被告之配偶李桂玫亦到庭證稱：我
    與被告於95年 6月24日結婚，婚前我幫被告介紹房子我們就
    同住一起，婚後是一起住在現在住的戶籍地住址，一直住到
    現在。結婚之後我們偶而回去關西看老人家有回去住，幾乎
    每個假日都有回去看老人家，除此之外，被告並沒有回去關
    西住比較久的時間，只有假日我們會一起回關西，平常的時
    候都沒有等語（見本院99年 3月23日言詞辯論筆錄），可認
    被告主觀上已有久住台北縣新店市○○路○段211巷31號 3樓
    之意思，客觀上亦確實居住在台北縣新店市○○路○段211巷
    31號 3樓，則揆之前開法條及最高法院裁判要旨說明，被告
    之住所應非位於新竹縣關西鎮，而係在台北縣新店市○○路
    ○段211巷31號 3樓，依民事訴訟法第1條第1項之規定，本院
    就本件並無管轄權，應由臺灣台北地方法院管轄，則原告向
    無管轄權之本院起訴，顯有違誤，爰依聲請將本件移轉管轄
    至臺灣台北地方法院。
三、爰依首開法條，裁定如主文。
中    華    民    國    99    年    4    月    7    日
                  家事法庭 法  官 張百見
以上正本證明與原本無異。
如對本裁定抗告須於裁定送達後10日內向本院提出抗告狀。
                           書記官 馮玉玲
中    華    民    國    99    年    4     月    7     日

司法院資訊處製作；財團法人民間司法改革基金會備份。
